臺灣高等法院刑事判決　　　　　　　　　　　　　　九十一年度上易字第一七一號
　　上　訴　人　臺灣板橋地方法院檢察署檢察官
　　被　　　告　甲○○
右上訴人因竊盜案件，不服臺灣板橋地方法院九十一年度上易字第一七一號，中華民
國九十年十一月三十日第一審判決（起訴案號：臺灣板橋地方法院檢察署九十年度偵
緝字第一一五八號）提起上訴，本院判決如左：
    主  文
上訴駁回。
    理  由
一、公訴意旨略以：被告甲○○意圖為自己不法之所有，於民國九十年六月十四日上
    午八時三十分許，在臺北縣泰山鄉○○路○段三四三號前，竊取乙○○所有車號
    ＥＤＫ—０三八之機車後，即據為己有；嗣甲○○於同年月二十三日下午二時許
    ，騎乘上開機車，行經同鄉○○路與明志路口，為警查獲，因認被告涉有刑法第
    三百二十條第一項之竊盜罪嫌等語。
二、本件公訴人認被告涉有刑法第三百二十條第一項之竊盜罪嫌，無非係以，被害人
    乙○○所有前開機車之失竊情節，業經被害人陳稱明確，復有車輛竊盜、車牌失
    竊資料個別查詢報表及被害人所立贓物認領保管單各一紙附卷可稽，並認被告本
    件經查獲之機車，果確如其所辯係向「土虱」所借得，則如被告所稱其並不知「
    土虱」之姓名、地址、電話等資料，被告何能將該車返還「土虱」之人？足見其
    所辯顯係事後卸責之詞，不足採信等情為其主要論據。訊據被告對其於前開時、
    地騎乘車號ＥＤＫ—０三八之機車為警查獲一情不諱，然堅詞否認有何竊盜犯行
    ，辯稱：該車確實非伊所竊，係「土虱」於九十年六月二十三日前往伊臺北縣泰
    山鄉○○路○段三一九號住處時借與伊騎用，伊借用該車後隨即遭警查獲等語。
三、按犯罪事實應依證據認定之，無證據不得推定其犯罪事實。刑事訴訟法第一百五
    十四條定有明文；次按認定犯罪事實須依證據，是否可信更須參酌各方面之情形
    ，尤不能以推測猜想之詞，以為科刑之基礎；復按認定犯罪事實所憑之證據，雖
    不以直接證據為限，然必須該證據對於待證事實確能供證明之資料，始堪採取。
    又認定犯罪事實應依證據，為刑事訴訟法所明定，故被告否認犯罪事實所持之辯
    解，縱屬不能成立，仍非有積極證據足以證明其犯罪行為，不能遽為有罪之認定
    。最高法院二十二年上字第九五八號、二十二年上字第三六三二號、三十年上字
    第一八三一號分別著有判例。
四、經查車號ＥＤＫ—０三八之機車係被害人乙○○所有，於九十年六月十四日八時
    許，在臺北縣泰山鄉○○路○段三四三號前失竊，該車經乙○○領回時，車身顏
    色已由紅色變更為綠色等情，業經乙○○指述在案，並有車輛竊盜、車牌失竊資
    料個別查詢報表及乙○○所立之贓物認領保管單各一紙附卷可稽。依上揭資料，
    固可認定該車係屬贓車無疑，然被告堅決否認行竊，辯稱係向「土虱」借得該車
    云云，雖其無法交代「土虱」之真實姓名、年籍及聯絡方式，但亦查無其他積極
    事證可堪確信該車為被告所竊無誤，參諸其使用該車被查獲之事實，亦僅足徵其
    收受使用該車，欠缺正當之權源，尚難排除其他不法取得之可能性，率爾論斷該
    車必為被告行竊所得。從而依前揭法條、判例及說明，本件應屬不能證明被告確
    犯竊盜罪。原審因而為無罪之諭知，並無違誤，公訴人上訴指摘原判決不當，為
    無理由，應予駁回。
五、另被告在未取得行車執照之前況下即向「土虱」借用該車，對該車來源亦交代不
    清一節（見臺灣板橋地方法院檢察署九十年度偵字第一０八九六號訊問筆錄第十
    四頁、九十年度偵緝字第一一五八號訊問筆錄第十六頁），是否涉有贓物罪嫌，
    因與檢察官起訴之竊盜罪嫌，基本社會事實不同，非起訴效力所及，本院不得併
    予審究，應由檢察官另行偵辦，附此敘明。
據上論斷，應依刑事訴訟法第三百六十八條，判決如主文。
本案經檢察官李進誠到庭執行職務。
中      華      民      國    九十一    年      三      月     十三     日
                                臺灣高等法院刑事第十三庭
                                    審判長法  官  蔡    燉
                                          法  官  李  春  地
                                          法  官  盧  彥  如
右正本證明與原本無異。
不得上訴。
                                          書記官  何  閣  梅
中      華      民      國    九十一    年      三      月     十三     日
